---
title: "Práctica 2-Tipología _y_ciclo_de_vida_de_los_datos"
author: "David Lopez"
date: "12/05/2021"
output: 
  html_document:
    highlight: default
    number_sections: yes
    theme: cosmo
    toc: yes
    toc_depth: 2
---

```{r setup, include=FALSE}
#Cargamos los paquetes de datos de R que vamos a usar
knitr::opts_chunk$set(echo = TRUE)
library(stringr)
library(tidyverse)
library(lubridate)
library(printr)
```


******
# Descripción del dataset
******

El hundimiento del Titanic es uno de los naufragios más infames de la historia. El 15 de abril de 1912, durante su viaje inaugural, el Titanic, ampliamente considerado "insumergible", se hundió después de chocar con un iceberg. Desafortunadamente, no había suficientes botes salvavidas para todos a bordo, lo que resultó en la muerte de 1502 de los 2224 pasajeros y la tripulación.

Si bien hubo algún elemento de suerte involucrado en sobrevivir, parece que algunos grupos de personas tenían más probabilidades de sobrevivir que otros. Intentaremos crear un modelo predictivo que responda a la pregunta: "¿Qué tipo de personas tenían más probabilidades de sobrevivir?" utilizando datos de pasajeros


```{r,eval=TRUE,echo=TRUE}
#Realizamos la lectura del fichero y su representación para verificar que los datos adquiridos son correctos
titanic_data <- read.csv('train.csv',stringsAsFactors = FALSE)
# verificamos la estructura del conjunto de datos
str(titanic_data)
```

Aunque hay algunas columnas que podríamos convertir a factor, de momento dejamos como ha leído por defecto r el tipo de datos  

El dataset que vamos a analizar es el dataset con los pasajeros del titanic. En el que partiendo de un dataset de entrenamiento (train.csv) con un conjunto de pasajeros, intentaremos responder a la pregunta o predecir que pasajeros del conjunto de test (test.csv) sobrevivirán
El dataset esta formado por 12 atributos que presentan 891 pasajeros. Encontramos los siguientes campos en el dataset:  

* PassengerId:  Identificador del pasajero
* Survived: Indica con un cero si el pasajero no sobrevivió y con un uno si el pasajero sobrevivió. (0 = No, 1 = Si)
* Pclass: La clase del ticket del pasajero (1 = 1st, 2 = 2nd, 3 = 3rd)
* Name: Nombre del pasajero
* Sex: Sexo del pasajero
* Age: Edad del pasajero
* SibSp: hermanos/as y esposos o esposas del pasajero a bordo
* Parch: padres e hijos a bordo
* Ticket: numero de ticket
* Fare: tarifa del pasajero
* Cabin: número de cabina del pasajero
* Embarked: Puerto de embarque (C = Cherbourg, Q = Queenstown, S = Southampton)




******
# Integración y selección de los datos de interés a analizar.
******

Lo primero que realizamos es verificar si existen duplicados en el dataset, ya que no tendría sentido tener en nuestro conjunto de datos que una persona ha sobrevivido dos veces o ha muerto dos veces. Por tanto, primero obtendremos el numero de lineas del dataset y posteriormente lo compararemos con el numero de elementos únicos del dataset

```{r,eval=TRUE,echo=TRUE}
#numero de elementos del dataset
nrow(titanic_data)
```

```{r,eval=TRUE,echo=TRUE}
#numero de elementos unicos del dataset
nrow(unique(titanic_data))
```

Como vemos, no tenemos duplicados en el dataset.


Despues de realizar un breve analisis de los datos, determinamos que el nombre del pasajero y la columna ID no son relevante para el analisis por lo que lo eliminamos de nuestro dataset.


```{r,eval=TRUE,echo=TRUE}
#Eliminamos la columna 4 que contiene los nombres de los pasajeros
#Creamos un nuevo dataset con los datos limpios "titanic_clean"
titanic_clean <- titanic_data[, -(4:4)]
```

```{r,eval=TRUE,echo=TRUE}
#Eliminamos la columna 1 PassengerID
titanic_clean <- titanic_data[, -(1:1)]
```

******
# Limpieza de los datos.
******

******
## ¿Los datos contienen ceros o elementos vacíos? ¿Cómo gestionarías cada uno de estos casos?
******

Verificamos los valores vacíos en nuestro dataset

```{r,eval=TRUE,echo=TRUE}
# Estadísticas de NAs
colSums(is.na(titanic_clean))
```

como vemos, tenemos 177 edades con el valor NA, lo que representa a pasajeros con edad desconocida. para poder mantener la calidad del análisis posterior, decidimos modificar estos valores por la media calculada del resto de pasajeros



```{r,eval=TRUE,echo=TRUE}
# Tomamos la media para valores NA de la variable "Age"
titanic_clean$Age[is.na(titanic_clean$Age)] <- mean(titanic_clean$Age,na.rm=T)
```

```{r,eval=TRUE,echo=TRUE}
# vemos como ya no tenemos valores NA en el atributo Age
# Estadísticas de NAs
colSums(is.na(titanic_clean))
```

Vemos como ya no tenemos valores vacíos en el dataset

```{r,eval=TRUE,echo=TRUE}
# Estadísticas de valores vacíos
colSums(titanic_clean=="")
```

Como vemos, hay 687 pasajeros con valor vacío en la columna Cabin. Eliminar todos los pasajeros sin valor en el campo Cabin, nos dejaría con muy pocas muestras para hacer el análisis y a priori no parece un campo relevante para la predicción. Decidimos eliminar del dataset la columna "Cabin".

```{r,eval=TRUE,echo=TRUE}
titanic_clean <- titanic_clean[, -(10:10)]
```


```{r,eval=TRUE,echo=TRUE}
# Estadísticas de valores vacíos
colSums(titanic_clean=="")
```

```{r,eval=TRUE,echo=TRUE}
# Tomamos valor "Desconocido" para los valores vacíos de la variable "country"
titanic_clean$Embarked[titanic_clean$Embarked==""]="unknown"
```

```{r,eval=TRUE,echo=TRUE}
# Estadísticas de valores vacíos
colSums(titanic_clean=="")
```

Como vemos, ya no tenemos valores vacíos en nuestro dataset


******
## Identificación y tratamiento de valores extremos.
******

******
### Analisis de la variable Survived
******
```{r,eval=TRUE,echo=TRUE}
table(titanic_clean$Survived)
```

Es una variable categórica y como vemos, solo tenemos dos posibles resultados [0,1], no sobrevive o sobrevive
******
### Análisis de la variable Pclass
******
```{r,eval=TRUE,echo=TRUE}
table(titanic_clean$Pclass)
```

Es una variable categórica y como vemos, solo tenemos tres posibles resultados, primera, segunda o tercera
******
### Análisis de la variable Sex
******
```{r,eval=TRUE,echo=TRUE}
table(titanic_clean$Sex)
```

Es una variable categórica y como vemos, solo tenemos dos posible resultados hombre o mujer
******
### Análisis de la variable Age
******
Para realizar el analisis de la variable Age dibujamos el boxplot
```{r,eval=TRUE,echo=TRUE}
boxplot(titanic_clean$Age)
```

```{r,eval=TRUE,echo=TRUE}
boxplot.stats(titanic_clean$Age)
```



Como vemos hay bastantes valores de edad de pasajeros que aparentemente podrían considerarse outiers. la mayor parte de los pasajeros tienen edades comprendidas entre los 22 y 35 años. Después de analizar los outliers decidimos dejar los pasajeros con edades consideradas como outliers ya que son edades validas. Las edades muy pequeñas representan a bebes y niños y las grande pertenecen a gente mayor que también formaba parte de los pasajeros.

### Análisis de la variable SibSp

```{r,eval=TRUE,echo=TRUE}
table(titanic_clean$SibSp)
```

Como vemos, la mayor parte de los pasajeros viajaban solos sin hermanos/as esposos/as

### Análisis de la variable Parch


```{r,eval=TRUE,echo=TRUE}
table(titanic_clean$Parch)
```

como vemos, la mayor parte de los pasajeros viajaban solos sin padres o hijos



### Análisis de la variable Fare

```{r,eval=TRUE,echo=TRUE}
boxplot(titanic_clean$Fare)
```

```{r,eval=TRUE,echo=TRUE}
boxplot.stats(titanic_clean$Fare)
```


Como vemos, la mayor parte del pasaje tenia tickets con un precio bajo. Los outliers que encontramos con precios muy por encima de la media podrían pertenecer a pasajeros que viajaban en los mejores camarotes y con una serie de servicios extras que podrían ser de lujo. Después de este razonamiento decidimos no eliminar los outliers de esta columna.


### Análisis de la variable Embarked


```{r,eval=TRUE,echo=TRUE}
table(titanic_clean$Embarked)
```

Vemos como estos datos pertenecen a los distintos puertos en los que se embarco, a excepción de los catalogados como unknown que no se sabe donde lo hicieron


### Análisis de la variable Ticket



```{r,eval=TRUE,echo=TRUE}
#para el análisis de esta variable vamos a eliminar del valor, la parte que contiene letras y quedarnos únicamente con la parte numérica
funcion_ticket <- function(x){
      if(!is.na(x)){
        sp_char <- strsplit(x, " ")[[1]]
        #print(sp_char)
        ticket_no1 <- sp_char[1]
        ticket_no2 <- sp_char[2]
        ticket_no3 <- sp_char[-1]
        #print(ticket_no3)
        #print(ticket_no1)
        #print(ticket_no2)
        if(is.na(ticket_no2)){
          ticket_no <- ticket_no1
        }else{
          ticket_no <- ticket_no2
        }
        x <- as.numeric(ticket_no)
      }
      return(x)
}
```


```{r,eval=TRUE,echo=TRUE}
# Aplico transformación y creo una nueva columna ticket2 con el valor corregido
titanic_clean$Ticket2 <- titanic_clean$Ticket %>% sapply(function(x) suppressWarnings(as.numeric(funcion_ticket(x))))
head(titanic_clean)
```
Al hacer esta modificación todos pasajeros que tienen LINE en ticket se me genera una NA, Como no tengo claro que Ticket pueda ser una variable útil para realizar el análisis posterior, decido mantener estos pasajeros. De otro modo, podríamos hacer un drop NAs y eliminar estas 5 filas.

```{r,eval=TRUE,echo=TRUE}
# vemos como ya no tenemos valores cero en el atributo age
# Estadísticas de valores vacíos
colSums(is.na(titanic_clean))
```

******
# Análisis de los datos.
******


******
## Selección de los grupos de datos que se quieren analizar/comparar (planificación de los análisis a aplicar).
******

Del conjunto de datos "test.csv" queremos verificar que pasajeros sobrevivieron, por tanto, realizaremos un modelo usando como variable dependiente "Survived" y verificaremos que variables dependientes maximizan la bondad del modelo. Para el desarrollo del modelo haremos uso del dataset de entrenamiento "train.csv" 

******
## Comprobación de la normalidad y homogeneidad de la varianza.
******

Asumiendo como hipótesis nula que la población está distribuida normalmente, si el p-valor es menor al nivel de significancia, generalmente, entonces la hipótesis nula es rechazada y se concluye que los datos no cuentan con una distribución normal. Si, por el contrario, el p-valor es mayor, se concluye que no se puede rechazar dicha hipótesis y se asume que los datos siguen una distribución normal.



###Realizao un analisis de normalidad de las variables cuantitavas de forma grafica y aplicando los metodos para verficar la normalidad

#### Age
```{r,eval=TRUE,echo=TRUE}
#Age
###Histograma###
hist(titanic_clean[,5])
```

```{r,eval=TRUE,echo=TRUE}
library(normtest) 
library(nortest)
library(moments)
```

```{r,eval=TRUE,echo=TRUE}
###Prueba de Anderson-Darling###
ad.test(titanic_clean[,5])
```

```{r,eval=TRUE,echo=TRUE}
###Prueba de Lilliefors
lillie.test(titanic_clean[,5])
```

```{r,eval=TRUE,echo=TRUE}
###Prueba de Jarque Bera###
jb.norm.test(titanic_clean[,5])
```

```{r,eval=TRUE,echo=TRUE}
###Prueba de Frosini###
frosini.norm.test(titanic_clean[,5])
```

#### Fare

```{r,eval=TRUE,echo=TRUE}
#Fare
###Histograma###
hist(titanic_clean[,9])
```


```{r,eval=TRUE,echo=TRUE}
###Prueba de Frosini###
frosini.norm.test(titanic_clean[,9])
```


#### Ticket2


```{r,eval=TRUE,echo=TRUE}
###Prueba de Frosini###
frosini.norm.test(titanic_clean[,11])
```

Hipótesis

H0: La muestra proviene de una distribución normal.

H1: La muestra no proviene de una distribución normal.

El nivel de significancia que se trabajará es de 0.05. Alfa=0.05

Criterio de Decisión

Si P < Alfa Se rechaza Ho

Si p >= Alfa No se rechaza Ho

Como vemos en todos los análisis realizados para comprobar la normalidad nuestros p valores son mucho más pequeños que nuestro alfa 0.05, por tanto, rechazaríamos la hipótesis nula y diríamos que nuestra muestra no proviene de una distribución normal.

En este caso podríamos aplicar el teorema del limite central, que nos dice que "Si el tamaño de la muestra es suficientemente grande, la distribución de las medias muéstrales seguirá aproximadamente una distribución normal. El TCL considera una muestra como grande cuando el tamaño de esta es superior a 30. Por tanto, si la muestra es superior a 30, la media muestral tendrá una función de distribución próxima a una normal. "
En nuestro caso al disponer de una muestra de 891 muestras podemos afirmar que nuestra muestra tendrá una función de distribución próxima a la normal.


### Homogeneidad


Comprobación de la homocedasticidad
Asimismo, algunas pruebas estadísticas requieren la comprobación previa de la homocedasticidad en los datos, es decir, de la igualdad de varianzas entre los grupos que se van a comparar. Entre las pruebas más habituales se encuentra el test de Levene, que se aplica cuando los datos siguen una distribución normal, así́ como el test de Fligner-Killeen, que se trata de la alternativa no paramétrica, utilizada cuando los datos no cumplen con la condición de normalidad. En ambas pruebas, la hipótesis nula asume igualdad de varianzas en los diferentes grupos de datos, por lo que p-valores inferiores al nivel de significancia indicaran heterocedasticidad.

Aplico el test para verificar la homogeneidad entre Survived y Age


```{r,eval=TRUE,echo=TRUE}
fligner.test(Survived ~ Age, data = titanic_clean)
```

Puesto que hemos obtenido un p-valor superior a 0.05, aceptamos la hipótesis de que las varianzas de ambas muestras son homogéneas.

******
## Aplicación de pruebas estadísticas para comparar los grupos de datos. En función de los datos y el objetivo del estudio, aplicar pruebas de contraste de hipótesis, correlaciones, regresiones, etc. Aplicar al menos tres métodos de análisis diferentes.
******

******
###Correlacion
******

Ya que nos gustaría conocer si un pasajero del Titanic puede sobrevivir o no, vamos a comprobar cual es la correlación de la variable dependiente *Survived* con las variables independientes del dataset.


```{r,eval=TRUE,echo=TRUE}
library(ggcorrplot)
# para poder analizar la correlacion de las variables cualitativas, genero columnas dummy para estos valores
titanic_corr <- fastDummies::dummy_cols(titanic_clean, select_columns = c('Sex','Embarked'))
#corr <- cor(titanic_clean[, c('Survived', 'Pclass', 'Sex', 'Age', 'SibSp', 'Parch', 'Fare')])
```

```{r,eval=TRUE,echo=TRUE}
# calculo la correlacion 
corr <- cor(titanic_corr[, c('Age','Survived','Sex_male','Sex_female','Pclass','SibSp','Parch','Fare','Embarked_C','Embarked_Q','Embarked_S')])
```

```{r,eval=TRUE,echo=TRUE}
ggcorrplot(corr, outline.col = "black", lab=TRUE)
```

Si observamos la correlación de las variables independientes y la variable dependiente (Survived), podemos observar como en general no existe un grado de correlación:  
*Podríamos hay que destacar la correlación con el sex (0.54) lo que nos indica que ser hombre o mujer puede ser determinante a la hora de sobrevivir.
*También vemos como Pclass tiene un grado de correlación mayor que el resto, esto podría ser vinculado a que pasajeros viajando en mejores clases a priori tendrían mas posibilidades de sobrevivir.
* También vemos como Fare esta relacionado directamente con Pclass, como era de esperar encontrarnos en una clase determinada va a asociado a un mayor o menor gasto por el precio del billete
* También existe una alta correlación entre los pasajeros que embarcaron en el puerto Q y en S, la cual no soy capaz de identificar.



******
### Contraste de hipotesis
******

Dado que se cumplen las condiciones de normalidad y homocedasticidad, se aplica la prueba t de Student, comprobando que no existen diferencias significativas entre los grupos de datos (p-valor > 0,05).

```{r,eval=TRUE,echo=TRUE}
#verificamos la relacion entre Survived y Sex
t.test(titanic_clean$Survived ~ titanic_clean$Sex)
```

Dado que el p valor es inferior al valor de alfa, podemos decir que el sexo afecta a la supervivencia, ya que parece que el genero es un buen indicador.

******
### Aplicacion de la regresion logistica
******

```{r,eval=TRUE,echo=TRUE}
## Convierto "Survived","Pclass","Sex","Embarked" a factor
for (i in c("Survived","Pclass","Sex","Embarked")){
  titanic_clean[,i]=as.factor(titanic_clean[,i])
}
```


```{r,eval=TRUE,echo=TRUE}
# genero un primer modelo con todas las variables dependientes del dataset 
modelo <- glm(Survived ~ Pclass+Sex+Age+SibSp+Parch+Fare+Embarked,family=binomial(link='logit'),data=titanic_clean)
summary(modelo)
```

Del summary del modelo anterior vemos como las variables Parch, Fare y Embarked tienen una significancia baja por lo que podrían eliminarse del modelo.

Si aplicamos de nuevo la regresión logística, pero sin las variables mencionadas anteriormente, vemos como baja el AIC y por tanto como se ha mejorado el modelo.


```{r,eval=TRUE,echo=TRUE}
modelo <- glm(Survived ~ Pclass+Sex+Age+SibSp,family=binomial(link='logit'),data=titanic_clean)
summary(modelo)
```



******
# Representación de los resultados a partir de tablas y gráficas.
******

******
## Representacion de los supervivientes por sexo
******

```{r,eval=TRUE,echo=TRUE}
titanic.data<-table(titanic_clean[,c(1,4)])
barplot(titanic.data, main = "Supervivientes del Titanic", xlab = "Sexo",col= c("cadetblue4","aquamarine"))
legend("topleft", c("No sobrevive","Superviviente"), fill = c("cadetblue4","aquamarine"))
```

Vamos a calcular el odds-ratio de cada una de las variables que hemos utilizado en nuestro modelo de regresión logística para evaluar si un pasajero del titanic sobreviviría o no.

```{r,eval=TRUE,echo=TRUE}
exp(coefficients(modelo))
```

Según los valores obtenidos podemos decir que:
*Pclass igual a 1, es decir lo pasajeros que viajaban en primera tienen menos probabilidades de no sobrevivir. pasajeros de Pclass 3 multiplicarían por 3 sus probabilidades de no sobrevivir, esto tendría sentido y estaría asociado a los pasajeros que disponen de los peores camarotes que normalmente son los que se encuentran en las plantas inferiores del barco.
*El ser hombre como vemos reduce las posibilidades de sobrevivir respecto al resto de factores ya que como vemos se representan por un valor muy bajo.
*Los factores que tienen un impacto mayor (odd-ratio mayor) en la predicción de si sobrevivirían o no son la Edad y si tenían hermanos/as o esposas parece que incrementa las posibilidades de sobrevivir en el modelo. Por tanto, a mayor edad y mayor numero de hermanos/as o esposas/os se incrementan las posibilidades de sobrevivir


******
## ROC
******

```{r,eval=TRUE,echo=TRUE}
library(pROC)
p <- predict(modelo, titanic_clean[, c("Pclass","Sex","Age","SibSp")], type="response")
r <- roc(titanic_clean$Survived, p, data=titanic_clean)
plot(r)
```

```{r,eval=TRUE,echo=TRUE}
auc(r)
```

En este caso el área es de 0.855 por lo que podemos decir que el modelo discrimina en modo excepcional



******
# Resolución del problema. A partir de los resultados obtenidos, ¿cuáles son las conclusiones? ¿Los resultados permiten responder al problema?
******

A partir de los resultados obtenidos podemos llegar a las siguientes conclusiones:
*Podemos destacar la correlación entre el sexo y supervivencia. El sexo parece un buen indicador. Ser mujer tiene una probabilidad de sobrevivir del 75%, al contrario que ser hombre que tiene una probabilidad baja.
*La clase en la que se viajaba también parece ser determinante a la hora de sobrevivir. Pasajeros de primera clase tendrían mas posibilidades que los de peores clases.
*La edad parece un factor también determinante, una mayor edad incrementa las posibilidades de sobrevivir.
*Lo mismo ocurre en el caso de tener hermanos/as o esposas/os a bordo, parece que esto incrementan las posibilidades de sobrevivir.


Para evaluar el modelo, decidimos ponerlo en practica con el dataset de prueba.


```{r,eval=TRUE,echo=TRUE}
train <- read.csv('test.csv')
my_newdata <- train
```
Cargo el datset de los pasajeros del conjunto de test para evaluar si sobreviven al naufragio o no

```{r,eval=TRUE,echo=TRUE}
#Eliminamos la columna 4 que contiene los nombres de los pasajeros
#Creamos un nuevo dataset con los datos limpios "titanic_clean"
my_newdata <- my_newdata[, -(3:3)]
```

```{r,eval=TRUE,echo=TRUE}
#Eliminamos la columna 1 PassengerID
my_newdata <- my_newdata[, -(1:1)]
```

```{r,eval=TRUE,echo=TRUE}
#Eliminamos la columna Ticket
my_newdata <- my_newdata[, -(6:6)]
```

```{r,eval=TRUE,echo=TRUE}
#Eliminamos la columna Fare
my_newdata <- my_newdata[, -(7:7)]
```

```{r,eval=TRUE,echo=TRUE}
#Eliminamos la columna Parch
my_newdata <- my_newdata[, -(5:5)]
```

```{r,eval=TRUE,echo=TRUE}
#Eliminamos la columna Fare
my_newdata <- my_newdata[, -(5:5)]
```

```{r,eval=TRUE,echo=TRUE}
#Eliminamos la columna Embarked
my_newdata <- my_newdata[, -(5:5)]
```


```{r,eval=TRUE,echo=TRUE}
#convierto Pclass a numerico
my_newdata$Pclass <- as.factor(my_newdata$Pclass)
```

```{r,eval=TRUE,echo=TRUE}
# Este dataframe tiene Edades sin registrar. Tomamos la media para valores vacíos de la variable "Age"
my_newdata$Age[is.na(my_newdata$Age)] <- mean(my_newdata$Age,na.rm=T)
```

```{r,eval=TRUE,echo=TRUE}
#Aplicamos la prediccion a los datos aplicando el modelo 
predict_value <- predict(modelo, my_newdata, type = "response")
# Como Survived solo puede ser 1 o 0, escribimos una instruccion para realizar el redondeo
# Since Survived can only be either 1 or 0, write if statement to round up of down the response
predict_value <- ifelse(predict_value>0.5,1,0)
predict_value
```


```{r,eval=TRUE,echo=TRUE}
pronostico <- data.frame('Name' = train$Name,'Survived' = as.factor(predict_value))
head(pronostico)
```





******
# Código: Hay que adjuntar el código, preferiblemente en R, con el que se ha realizado la limpieza, análisis y representación de los datos. Si lo preferís, también podéis trabajar en Python.s.
******

******
# Contribución
******

| Contribuciones| Firma|
| -- | -- | 
| Investigación previa| DLU  | 
| Redacción de respuestas| DLU | 
| Desarrollo de código| DLU | 

